【裁判字號】    95,簡上,1126
【裁判日期】    951130
【裁判案由】    傷害等
【裁判全文】
臺灣高雄地方法院刑事判決            95年度簡上字第1126號
上  訴  人
即  被  告  甲○○
輔  佐  人  乙○○
上列上訴人因傷害案件，不服本院高雄簡易庭95年度簡字第2791
號中華民國95年8 月10日第一審判決（聲請簡易判決處刑案號：
95年度偵字第11411 號）提起上訴，嗣經本院管轄之第二審合議
庭改行簡式審判程序判決如下：
    主  文
原判決撤銷。
甲○○傷害人之身體，處拘役拾日，如易科罰金，以銀元佰
元即新臺幣玖佰元折算壹日；又公然侮辱人，處罰金新臺幣仟
元，如易服勞役，以新臺幣壹仟元折算壹日。緩刑貳年。
    事  實
一、甲○○係居於高雄縣鳳山市○○路296 巷16號，丙○○則係
    居住於該巷13號。緣於民國94年10月12日下午5 時45分許，
    在上開園茂路29 6巷內，因甲○○擺放花盆位置，引起丙○
    ○行車不便，丙○○乃自行動手挪移花盆，以利通行，甲○
    ○見狀，心生不滿，竟基於傷害人身體之犯意，持所有之竹
    掃把1 支（業經甲○○丟棄）毆擊丙○○之腳部，致丙○○
    受有右腳大腿後側挫傷瘀青8 公分×2 公分、右膝挫傷5 公
    分×1.5 公分之傷害。甲○○隨即又另行基於公然侮辱之犯
    意，在前開園茂路296 巷之不特定多數人均得以共聞共見之
    處所，以「瘋子」等語辱罵丙○○，而以此足以貶損他人人
    格尊嚴與名譽之方式，公然侮辱丙○○。
二、案經丙○○訴由高雄縣政府警察局鳳山分局報告臺灣高雄地
    方法院檢察署檢察官聲請簡易判決處刑。
    理  由
一、本件被告甲○○所犯係死刑、無期徒刑、最輕本刑為3 年以
    上有期徒刑以外之罪，其於審判程序中就被訴事實為有罪之
    陳述，經本院告知簡式審判程序之旨，並聽取公訴人及被告
    之意見後，合議庭乃裁定改行簡式審判程序，合先敘明。又
    依改行簡式判程序之故，本件並無刑事訴訟法第159 條第1
    項規定之適用，合先敘明。另告訴人於95年2 月3 日至高雄
    縣政府警察局鳳山分局過埤派出所報案時，已申告傷害及公
    然侮辱之事實，有該筆錄可參。且因告訴人至派出所之目的
    係為報案，顯有訴追之意思，應認已提出合法告訴甚明。
二、上開犯罪事實，業據被告甲○○於本院審理中坦白承認（詳
    本院卷第34頁第1 行至第4 行），核與告訴人於警詢及偵查
    中證述之情節相符（詳偵查卷第3 頁至第5 頁、偵查卷第26
    頁），復有明義診所94年10月12日診斷證明書、照片及現場
    圖在卷可稽（詳偵查卷第9 頁至第16頁）。因被告自白核與
    事實相符，是本件事證明確，被告傷害、公然侮辱犯行，均
    堪認定。
三、核被告所為，係犯刑法第277 條第1 項傷害罪及同法第309
    條第1 項之公然侮辱罪【被告行為後，刑法及刑法施行法業
    於94年2 月2日 經總統以華總一義字第09400014901 號令修
    正公布，並於95年7 月1 日施行（下稱新刑法，修正前刑法
    下稱舊刑法），參酌最高法院95年5 月23日刑事庭第8 次會
    議決議，新刑法第2 條第1 項之規定，係規範行為後法律變
    更所生新舊法律比較適用之準據法，於新刑法施行後，應適
    用新刑法第2條 第1 項之規定，為「從舊從輕」之比較。另
    於比較時應就罪刑有關之共犯、未遂犯、想像競合犯、牽連
    犯、連續犯、結合犯，以及累犯加重、自首減輕暨其他法定
    加減原因（如身分加減）與加減比例等一切情形，本於統一
    性及整體性原則，綜其全部罪刑之結果而為比較。本院審酌
    ：(一)易科罰金部分：被告行為後，罰金罰鍰提高標準條例第
    2 條業已刪除，而刑法第41條第1 項前段關於易科罰金之折
    算標準已由舊法之銀元100 元、200 元、300 元修正為新臺
    幣1,000 元、2,000 元、3,000 元，因屬科刑規範事項之變
    更，其折算標準為裁判時所應諭知，自有就新舊法規定比較
    之必要，經比較新舊法結果，以被告行為時之舊法較為有利
    於被告。(二)罰金刑部分：被告行為後，刑法第33條第5 款業
    已修正施行；修正後刑法第33條第5 款規定「罰金：新臺幣
    1,000 元以上，以百元計算之。」，與修正前刑法第33條第
    5 款規定「罰金：1 元以上。」不同。比較新舊法結果，以
    舊法較有利於行為人。(三)被告行為後，業已增訂刑法施行法
    第1 條之1 ，並規定：「中華民國94年1 月7 日刑法修正施
    行後，刑法分則編所定罰金之貨幣單位為新臺幣。94年1 月
    7 日刑法修正時，刑法分則編未修正之條文定有罰金者，自
    94年1 月7 日刑法修正施行後，就其所定數額提高為30倍。
    但72年6 月26 日 至94年1 月7 日新增或修正之條文，就其
    所定數額提高為3 倍」。是就現行刑法中，有關於罰金刑處
    罰之規定已有修正，惟經比較增訂之刑法施行法第1 條之1
    與被告行為時之罰金罰鍰提高標準條例第1 條前段、現行法
    規所定貨幣單位折算新台幣條例第2 條結果，二者規定適用
    之結果並無不同。(四)易服勞役部分：被告行為後，刑法關於
    易服勞役之折算標準業已修正，修正前刑法第42條第2 項前
    段規定：「易服勞役以1 元以上3 元以下折算一日。」（該
    易服勞役折算標準，依廢止前罰金罰鍰提高標準條例第2 條
    前段、現行法規所定貨幣單位折算新台幣條例第2 條規定，
    就其原定數額提高為100 倍折算1 日，即以銀元300 元『新
    臺幣900 元』折算1 日）；至修正後刑法第42條第3 項前段
    則規定：「易服勞役以新臺幣1, 000元、2,000 元、3,000
    元折算一日」，比較修正前後之易服勞役折算標準，以修正
    後之規定，較有利於被告。從而，因本案涉及法律變更，且
    就傷害部分部分，以舊刑法有利於被告；就公然侮辱罪部分
    ，以新刑法有利於被告，參諸前開最高法院決議意旨，依新
    刑法第2 條第1 項規定，自應分別適用最有利於被告之新、
    舊刑法，併此敘明】。被告所犯上開二罪，犯意各別、罪名
    有異，應予分論併罰之。
四、原審以被告罪證明確，予以論罪科刑，固非無見。惟查：就
    刑法第277 條第1 項、第309 條第1 項之罰金刑部分，被告
    行為後，雖已增訂刑法施行法第1 條之1 ，並規定：「中華
    民國94年1 月7 日刑法修正施行後，刑法分則編所定罰金之
    貨幣單位為新臺幣。94年1 月7 日刑法修正時，刑法分則編
    未修正之條文定有罰金者，自94年1 月7 日刑法修正施行後
    ，就其所定數額提高為30倍。但72年6 月26日至94年1 月7
    日新增或修正之條文，就其所定數額提高為3 倍」。是就現
    行刑法中，有關於罰金刑處罰之規定已有修正，惟經比較增
    訂之刑法施行法第1 條之1 ，與被告行為時之罰金罰鍰提高
    標準條例第1 條前段（就刑法之罰金刑係提高為10倍，並非
    提高為2 至10倍）、現行法規所定貨幣單位折算新台幣條例
    第2 條結果（即1 銀元折算新臺幣3 元），二者規定適用之
    結果並無不同。但原審判決誤認罰金罰鍰提高標準條例第1
    條前段，就刑法之罰金刑係提高為2 至10倍，致認新舊法適
    用不同，而為新舊法之比較，容有誤會。被告提起上訴，認
    原審量刑過重，雖無理由，然因原審判決有前開可議之處，
    自無可維持，應由本院予以撤銷改判。爰審酌被告僅因細故
    即毆打、公然侮辱告訴人，致告訴人受有如事實欄所示之傷
    害，顯然對於告訴人之人格未予尊重，行為自有可議之處。
    惟念及被告犯後坦承犯罪，且參以本件犯罪動機無非係被告
    不滿告訴人私行搬運花盆，及告訴人所受傷害輕微，被告犯
    後曾向告訴人道歉等一切情狀，分別量處如主文所示之刑，
    並參酌前開犯罪情狀，分別諭知易科罰金、易服勞役之折算
    標準。另被告未曾受有期徒刑以上刑之宣告，有臺灣高等法
    院被告前案紀錄表可參，其因一時情緒失控致罹刑章，且事
    後曾向告訴人道歉，諒其經此偵審程序，當知所警惕，應無
    再犯之虞，本院認其所受之宣告刑以暫不執行為適當，爰宣
    告緩刑2 年【依最高法院95年度第8 次刑事庭會議決議意旨
    ，應逕用新法】，以啟自新【被告雖未完全履行調解條件（
    詳本院卷第21頁之調解程序筆錄），惟其中將花盆移除、向
    告訴父母親道歉等事項，均核與本件傷害、公然侮辱之民事
    賠償法律關係無涉。再者，被告業已年邁，且曾向告訴人致
    歉，在雙方仍為鄰居關係下，怨恨宜解不宜結，本院認被告
    已受有教訓，告訴人亦受有相當之人格、名譽回復，基於雙
    方未來仍有和平、融洽相處機會之考量，本院認宜給被告緩
    刑之機會，如此雙方尚有機會復合，不至擴大仇隙】。至被
    告持以傷害告訴人之木掃把1 支，業已損壞丟棄之事實，亦
    據被告於偵查中供承在卷，故不予宣告沒收，附此敘明。
據上論斷，應依刑事訴訟法第455 條之1 第3 項、第369 條第1
項、第364 條、第273 條之1 第1 項、第299 條第1 項前段，刑
法第2 條第1 項、第277 條第1 項、第309 條第1 項、修正前刑
法第41條第1 項前段、刑法第42條第3 項、第74條第1 項第1 款
，罰金罰鍰提高標準條例第1 條前段、廢止前罰金罰鍰提高標準
條例第2 條，現行法規所定貨幣單位折算新台幣條例第2 條，刑
法施行法第1條之1，判決如主文。
中    華    民    國  95    年    11     月    30      日
                  刑事第一庭    審判長法  官 陳明富
                                      法  官 陳宛榆
                                      法  官 方百正
以上正本證明與原本無異。
不得上訴
中    華    民    國    95    年    11    月    30    日
                                      書記官 郭素蓉
附錄法條：
刑法第277條第1項
傷害人之身體或健康者，處3 年以下有期徒刑、拘役或1 千元以
下罰金。
犯前項之罪因而致人於死者，處無期徒刑或7 年以上有期徒刑；
致重傷者，處3年以上10年以下有期徒刑。
刑法第309條
公然侮辱人者，處拘役或 3 百元以下罰金。
以強暴犯前項之罪者，處1 年以下有期徒刑、拘役或5 百元以下
罰金。


司法院資訊處製作；財團法人民間司法改革基金會備份。
